【裁判字號】    92,上訴,892
【裁判日期】    920612
【裁判案由】    毒品危害防制條例
【裁判全文】
臺灣高等法院臺中分院刑事判決                    九十二年度上訴字第八九二號
    上  訴  人
    即  被  告  甲○○
右上訴人因違反毒品危害防制條例案件，不服臺灣臺中地方法院九十二年度訴字第七
三三號，中華民國九十二年四月十四日第一審判決（起訴案號：臺灣臺中地方法院檢
察署九十一年度毒偵字第一四三六號），提起上訴，本院判決如左：
    主      文
原判決撤銷。
甲○○施用第一級毒品，處有期徒刑陸月，如易科罰金，以參佰元折算壹日。又施用
第二級毒品，處有期徒刑參月，如易科罰金，以參佰元折算壹日。扣案之安非他命壹
包（毛重零點參公克）沒收銷燬之。應執行有期徒刑柒月，如易科罰金，以參佰元折
算壹日，扣案之安非他命壹包（毛重零點參公克）沒收銷燬之。
    事      實
一、甲○○前於民國八十九年間因施用毒品案件，經臺灣臺中地方法院以八十九年度
    毒聲字第五六Ｏ八號裁定送觀察、勒戒後，認有繼續施用毒品之傾向，再經臺灣
    臺中地方法院以八十九年度毒聲字第六一一六號裁定令入戒治處所施以強制戒治
    ，於九十年十月十五日交付保護管束期滿，業由臺灣臺中地方法院檢察署檢察官
    於九十年十月二十九日，以九十年度戒毒偵字第五三四號為不起訴處分確定。詎
    猶不知悔改，復於九十一年五月十二日晚上九時許（起訴書誤載為五月十一日晚
    上十一時許），在臺中縣大雅鄉○○路其朋友住處，以將安非他命置於玻璃球吸
    食器內用火燒烤成煙吸食之方式，施用第二級毒品安非他命一次；復另於九十一
    年五月十二日晚上某時，在不詳處所，施用第一級毒品海洛因一次。嗣於九十一
    年五月十二日晚上十一時許，在臺中市○○區○○路六四之一一號前為警盤查，
    甲○○於員警發覺犯罪前，主動供承施用安非他命，並交出安非他命一包（毛重
    Ｏ．三公克）而自首。
二、案經臺中市警察局移送臺灣臺中地方法院檢察署檢察官偵查起訴。
    理      由
一、右揭事實，業據上訴人即被告甲○○（以下簡稱被告）於本院調查、審理中均坦
    承不諱，而被告為警查獲後所採取之尿液，經送臺中市衛生局檢驗結果，嗎啡（
    海洛因之代謝物）及甲基安非他命均呈陽性反應，有該局煙毒尿液檢驗成績書一
    份附卷可稽（見偵查卷第三六頁），且被告施用安非他命之犯行，復有扣案之安
    非他命一包（毛重Ｏ．三公克）可資佐證。又被告曾於八十九年間因施用毒品案
    件，經原審法院以八十九年度毒聲字第五六Ｏ八號裁定送觀察、勒戒後認有繼續
    施用毒品之傾向，再經原審法院以八十九年度毒聲字第六一一六號裁定令入戒治
    處所施以強制戒治，於九十年十月十五日交付保護管束期滿，業由臺灣臺中地方
    法院檢察署檢察官於九十年十月二十九日以九十年度戒毒偵字第五三四號為不起
    訴處分確定，此有前開不起訴處分書與臺灣高等法院被告全國前案紀錄表各乙件
    在卷可按，被告犯毒品危害防制條例第十條之罪，經檢察官依該條例第二十三條
    第一項規定為不起訴之處分，五年內再犯該條例第十條之施用毒品罪，是本件事
    證明確，被告之犯行洵堪認定。
二、按海洛因、安非他命分屬毒品危害防制條例第二條第二項第一款、第二款所指之
    第一級、第二級毒品，核被告甲○○所為，係犯毒品危害防制條例第十條第一項
    規定之施用第一級毒品罪、同法條第二項之施用第二級毒品罪。被告持有第一級
    、第二級毒品之低度行為，分別為其施用第一級毒品及施用第二級毒品之高度行
    為所吸收，均不另論罪。被告所犯上開二罪，犯意個別，犯罪構成要件互殊，應
    予分論併罰。又被告在犯罪尚未被發覺前，於警方盤查時，主動坦認施用安非他
    命之犯行，並交出扣案之安非他命一包，進而接受本件裁判之情，業經被告供承
    在卷（見原審卷第一七頁），且有臺中市警察局刑事案件移送書犯罪事實欄之記
    載可憑（見偵查卷第七頁），被告就施用第二級毒品犯行部分符合自首之要件，
    應依刑法第六十二條前段之規定減輕其刑。原審以被告犯罪事證明確，予以論罪
    科刑，固非無見，惟查：（一）被告業於原審訊問時供稱係於查獲之九十一年五
    月十二日當晚吸食摻有海洛因之香煙（見原審卷第一六頁），原判決事實欄就被
    告施用第一級毒品之時間猶載為九十一年五月十二日晚上十一時許或前二日內某
    時，未予明確認定，自有未洽（二）被告施用第一級毒品，行為雖有不當，惟於
    本案吸食之次數僅一次，原審量處以有期徒刑柒月，稍嫌過重，亦未盡妥適。被
    告上訴認原審量刑過重，指摘原判決此部分之不當，尚非全無理由。原判決關於
    施用第一級毒品部分既有上述可議之處，即屬無可維持，自應由本院將此部分予
    以撤銷改判。而原判決關於施用第二級毒品部分，被告上訴雖無理由，惟原判決
    因定執行刑之結果而未諭知易科罰金之折算標準，因前揭撤銷改判，以致情事變
    更，亦屬無可維持，應由本院將此部分連同定執行刑部分一併撤銷改判。爰審酌
    被告前已因施用毒品，甫經強制戒治釋放後，仍再次施用第一級、第二級毒品，
    惟衡酌其犯罪所生危害僅戕害自身健康，本案所施用毒品之次數均僅一次，及被
    告父母雙亡，與祖父林崑榮相依為命，有戶口名簿影本存卷可佐之生活狀況，且
    被告業已坦承犯行，深具悔意，犯後態度良好等一切情狀，分別量處如主文第二
    項所示之刑及定其應執行之刑，並均諭知易科罰金之折算標準。扣案之安非他命
    一包（毛重零點三公克）係屬毒品，應併宣告沒收銷毀之。
據上論斷，應依刑事訴訟法第三百六十九條第一項前段、第三百六十四條、第二百九
十九條第一項前段，毒品危害防制條例第十條第一項、第二項、第二十三條第二項、
第十八條第一項前段，刑法第十一條前段、第六十二條前段、第四十一條第一項前段
、第五十一條第五款，罰金罰鍰提高標準條例第二條，判決如主文。
本案經檢察官乙○○到庭執行職務。
中      華      民      國      九十二  年      六      月      十二    日
                                臺灣高等法院臺中分院刑事第五庭
                                      審判長法  官  袁  從  楨
                                            法  官  姚  勳  昌
                                            法  官  郭  同  奇
右正本證明與原本無異。
施用第一級毒品部分得上訴；施用第二級毒品部分不得上訴
如不服本判決應於收受送達後十日內向本院提出上訴書狀，其未敘述上訴之理由者並
得於提起上訴後十日內向本院補提理由書（均須按他造當事人之人數附繕本）。
                                            書記官  陳  玫  伶
中      華      民      國      九十二  年      六      月      十三    日
附錄本案論罪科刑法條全文：
毒品危害防制條例第十條
施用第一級毒品者，處六月以上五年以下有期徒刑。
施用第二級毒品者，處三年以下有期徒刑。
                                                                        Ａ


司法院資訊處製作；財團法人民間司法改革基金會備份。
